【裁判字號】    89,上易,2016
【裁判日期】    891213
【裁判案由】    竊盜
【裁判全文】
臺灣高等法院臺中分院刑事判決                  八十九年度上易字第二○一六號
    上  訴  人
    即  被  告  戊○○
    選任辯護人  劉燕萍
右上訴人因竊盜案件案件，不服臺灣臺中地方法院八十九年度易字第一七○三號八十
九年六月二十六日第一審判決（起訴案號：臺灣臺中地方法院檢察署八十八年度偵字
第一九三九三號），提起上訴，本院判決如左：
    主  文
原判決撤銷。
戊○○行使偽造汽車車牌，足以生損害於公眾及他人，處有期徒刑月，如易科罰金
以佰元折算壹日。
扣案之偽造ＮＫ─二四二七號車牌貳面沒收。
    事  實
一、戊○○於民國（下同）八十八年二月十日，以新台幣（以下同）十五萬五千元之
    價格，向丙○○購買已註銷牌照之引擎號碼ＢＣＡ三九ＤＯＪＡ0000000
    號賓士轎車（該車原為聖代實業股份有限公司所有，負責人為曾朝慶，因該公司
    經營不善，遭不知名之債權人開走，復因積欠稅金，經監理所註銷牌照）。因該
    車無牌照，戊○○乃於同年月十二日，向張瑄民借用ＮＫ─二四二七號自用小客
    車（該車車主為張瑄民之父丙○○所有），以螺絲起子拆卸該車車牌予以影印後
    ，旋將車牌裝回，再持該影印之車牌，委託不知情之電腦刻字店成年老闆，以電
    腦割字方式，將車牌號碼分別刻在壓克力板上，戊○○再於其台中市○○區○○
    路五十二之七十五號十樓住處，將之組合，並黏貼在另一壓克力板上，完成偽造
    ＮＫ─二四二七號車牌兩面，並持之以懸掛於前開向丙○○購得之自小客車上使
    用，足以生損害於監理機關對車籍管理之正確性及該ＮＫ－二四二七號車牌之主
    人張瑄民。嗣於同年八月二十九日二十三時二十五分許，戊○○駕駛該車在台中
    市○○路與西屯路口為警查獲，並扣得上開偽造之車牌兩面。
二、案經台中市警察局第一分局移送臺灣臺中地方法院檢察署檢察官偵查起訴。
    理  由
一、訊據上訴人即被告戊○○對於偽造前揭ＮＫ─二四二七號車牌，並持以懸掛汽車
    行使之犯行乙節供認不諱，並有查扣偽造車牌二面為證，惟矢口否認系爭案發當
    時所駕駛扣案之已註銷牌照之引擎號碼ＢＣＡ三九ＤＯＪＡ0000000號賓
    士轎車係其所有，並辯稱：其向丙○○購買的是賓士三百的，有行照，買到八月
    份後，丙○○他才換五百六型的（即系爭上揭已註銷牌照之賓士車）給我開，我
    一部車子用兩個同牌車牌云云。
二、查上訴人即被告偽造車牌再將之懸掛於自小客車上行使之犯行，足以生損害於公
    眾及他人，核係犯刑法第二百十六條行使第二百十二條之偽造特種文書罪。被告
    偽造特種文書後，復持以行使，其偽造之低度行為為行使之高度行為所吸收。被
    告利用不知情之電腦刻字店成年老闆，以電腦割字方式，將車牌號碼分別刻在壓
    克力板上，為間接正犯。查，被告戊○○於本案案發後，於八十八年八月三十日
    上午二時五十分許在臺中市警察局第一分局（西區所）第一次警訊時供稱：「該
    車係其於八十八年二月十日左右向丙○○以新台幣壹拾伍萬伍千元購買的，錢是
    分三次繳清，錢是交由丙○○之子張瑄民的，於二月十日至丙○○（右址：彰化
    縣伸港鄉○○村○○路一三八號）取車，當時丙○○言明「該車無牌照（二面）
    ，你自己想辦法」（見偵查卷第六至七頁反面）；嗣又改稱「丙○○原本有兩輛
    朋馳３００、５６０的自小客車，當時我向丙○○購買時是３００型沒有天窗，
    直到約八月十五日左右，丙○○開另一輛５６０型開天窗的朋馳車至住宅處向我
  換車的，亦是警方所查扣之註銷車。：」；再於八十八年八月三十日上午十一時
    二十分第二次警訊調查時改稱：「不是向丙○○所購買的。我是於八十八年二月
    十日左右在台中市○○街與中華路口向林姓男子以新台幣壹拾伍萬伍仟元購得。
    該林姓男子約四十歲，矮胖，其詳細姓名年籍我不知道。」及於八十八年八月三
    十日下午十四時第三次警訊調查時復稱：「因當時被帶到派出所時心裡緊張，我
    又是懸掛偽造之丙○○車輛牌照行駛，加上販賣該車給我之林姓男子曾對我說該
    車沒有車籍資料，所以一時情急，我才會於筆錄中稱是丙○○販賣給我等情，後
    來，警方又找到丙○○父子前來與我對質，我只好說出實情」、「我是於八十八
    年二月十日左右在台中市○○街與中華路口遇到林姓男子將該車擺放路旁欲販賣
    ，我才前往和林姓商談購車事宜，最後以新台幣壹拾伍萬伍仟元向林姓男子購得
    該車，當時是一手交錢，一手交車的情形，而林姓男子將車輛賣給我時，當時該
    車是懸掛該車所有之車號ＮＱ－５９９９號車牌，因為林姓男子告訴我該車沒有
    車籍資料，是貸款車，我為了防止貸款公司將該車取回，所以才偽造丙○○所有
    之ＮＫ－２４２７號牌照行駛。」、「（？你如何竊取丙○○所有之車號ＮＫ－
    ２４２７號自小客車行照？），因丙○○之子張瑄民是在我開設之廢水處理公司
    擔任送貨員，因張瑄民有時候會駕駛其父丙○○所有之車輛前來上班，所以我於
    八十八年四、五月間（詳細日期記不得了）向張瑄民借用其車號ＮＫ－２４２７
    號自小客時，發現該車行照放置於車內之置物箱，所以就順手將該行照竊為自有
    。」（見偵查卷第九至一○頁）；及於檢察官及原審法院調查訊問時其又稱：「
    因貪小便宜，買一部來路不明之賓士５６０型的自小客車，當初買時，我就知道
    沒有來源證明，後來我朋友丙○○他兒子開一不同型之車子來工作，我未經其同
    意，將其車子之行照據為所有，我是利用借他車子出去買東西之便，將他的行照
    拿走，再以電腦割字壓克力片之方式，偽造了車牌，懸掛在車上使用。（？你取
    走丙○○之行照是何時？），今年四、五月間之事，至於車牌是今年二月十日在
    買車之後，我利用機會影印其車牌，再以電腦刻自偽造車牌使用。（？車子向何
    人買？），當時車子只留Ｂ．Ｂ．ＣＡＬＬ號碼，我聯絡後才向他買，但我不知
    道其姓名。（？警訊為何稱是向丙○○買？），我是一時緊張，才如此說。」等
    語（見偵卷第三二頁反面至第三三頁、原審卷第一二至一三頁）。而證人丙○○
    及張瑄民父子則均否認被告有向其購買任何車輛之事，證人丙○○並證稱「其有
    自八十八年一月中旬至八十八年五月中旬借ＮＫ－２４２７給戊○○約十多次，
    每次約一天至七天不等」。「約於八十八年五月不知何時遺失ＮＫ－２４２７自
    小客車之行照，並於發現遺失後馬上重新申請ＮＫ－２４２７之行照，至八十八
    年八月二十七日發現車牌遺失才又重新申請另一面牌照Ｙ５－６３５５」等語。
    惟查，經本院向交通部公路局函查ＮＫ─二四二七號車異動情形之結果，該車曾
    於八十七年四月十六日經定期換照一次，之後，於八十八年一月二十八日再補照
    一次，至八十八年八月二十七日因車牌遺損又換牌為Ｙ５－６３５５號，期間並
    無證人丙○○所稱曾於五月間遺失ＮＫ－２４２７自小客車之行照，並於發現遺
    失後馬上重新申請ＮＫ－２４２７之行照之情形（見本院卷第七七至八五頁交通
    部公路局臺中區監理所彰化監理站八十九年十月二十五日八九中監彰字第八九二
    ○三○二號函），足見丙○○是項所言並不實在。而扣案戊○○所持ＮＫ－２４
    ２７自小客車之行照，其換補照日期為八十七年四月十六日（見偵查卷第一六頁
    ），並非八十八年一月二十八日補照者，被告自無可能於八十八年五月間再利用
    其向張瑄民借ＮＫ－２４２７自小客車之機會竊得該張八十七年四月十六日發照
    之ＮＫ－２４２７自小客車行照。從而，被告所辯該張扣案之行車執照為證人丙
    ○○所交付者，應屬可信。至被告所稱：「我買車後，有跟監理單位查，發現這
    車是註銷的，而我去找車主，但因車主公司已倒閉沒有找到，：：」云云（見原
    審卷第一四至一五頁），經查其所稱購買之ＮＫ－２４２７號賓士三百型自小客
    車，在案發時係證人丙○○所有，業據證人丙○○到庭證述屬實，該車又從無註
    銷之情形，此有前揭交通部公路局臺中區監理所彰化監理站八十九年十月二十五
    日八九中監彰字第八九二○三○二號函附卷足憑，而案發當時被告所駕駛之引擎
    號碼ＢＣＡ三九ＤＯＪＡ0000000號賓士五六○型轎車之牌照則已經註銷
    ，是被告所購者當應為該已註銷牌照之賓士五六○型車無疑，否則，若係被告所
    辯當初購買者係證人丙○○所有之賓士三○○型自小客車者，則以該車證照齊全
    ，又並無註銷之情形，被告何須煞費周章，乃至於另行偽造ＮＫ－２４２７號之
    車牌號碼？豈非畫蛇添足之舉？況被告所言購車日期係於八十八年二月十日，又
    何以距案發時，長達六個月以上之期間均未辦理ＮＫ－２４２７號汽車之移轉過
    戶登記於其名下？此外，證人丁○○並於警訊及本院審理時證稱，被告自八十八
    年二月起即駕駛案發時所駕之自小客車載其出遊，是被告所辯：其向丙○○購買
    的是賓士三百云云，顯與事實不符，應不足採。至被告所舉證人乙○○、證人欉
    啟立等二人所為之證言，僅能證明被告曾駕駛證人丙○○所有車號ＮＫ－二四二
    七號自小客車及同車牌之賓士五百六的車子前往保養或換裝音響而已，要不能證
    明被告真有向證人丙○○購買該車號ＮＫ－二四二七號賓士三○○自小客車。是
    被告就此所辯即不足採信，應非實在。至於被告於警訊調查時，何以第一次所供
    述之內容與第二次、第三次所供述之內容乃至於與偵查中、原審審理時供述內容
    不符？蓋因其與證人丙○○係多年好友，為免予以連累，故其於第二次警訊調查
    時起，以迄於原審訊問時，均改稱係其係利用向張瑄民借車時偷竊置於車上之行
    車執照云云，惟此當非事實，其目的應係在迴護證人丙○○免受其牽累而已，此
    就證人丙○○八十八年八月三十日於警訊調查時及本院審理均證稱其與被告戊○
    ○是社團活動認識的，已有二年多交情之朋友，並曾將其所有之車牌ＮＫ－２４
    ２７號賓士三○○自小客車借予戊○○約十多次，每次約一天至七天不等之證詞
    以觀，顯見其二人交情匪淺，不言明甚。綜上所述，被告戊○○並無被訴竊盜證
    人丙○○ＮＫ－２４２７號賓士三○○自小客車行車執照之犯行，堪予認定，此
    外，復查無其他確切事證足以證明被告戊○○有何竊盜之犯行，自不應令負竊盜
    罪責之可言。原判決予以論罪科刑，固非無見，惟原判決竟論被告有行竊行車執
    照之犯行，既有上述可議之處，自應由本院將原判決撤銷，爰審酌一切犯行，科
    處有期徒刑月，及諭知易科罰金折算之標準示懲。
三、扣案之偽造之ＮＫ─二四二七號車牌二面為被告所有且係供犯罪所用之物，併予
    宣告沒收。至被告被訴竊盜部分因犯罪不能證明，本應為無罪之諭知，惟公訴人
    認其與上開行使偽造特種文書罪部分間有方法結果牽連之裁判上一罪關係，此部
    分爰不另為無罪之諭知，並此敘明。
四、據上論結，應依刑事訴訟法第三百六十九條第一項前段、第三百六十四條、第二
    百九十九條第一項前段，刑法第二百十六條、第二百十二條、第四十一條、第三
    十八條第一項第二款、罰金罰鍰提高標準條例第一條前段，判決如主文。
本案經檢察官甲○○到庭執行職務。
中      華      民      國    八十九     年     十二    月      十三    日
                                  臺灣高等法院臺中分院刑事第六庭
                                        審判長法  官  李  文  雄
                                              法  官  邱  顯  祥
                                              法  官  陳  嘉  雄
右正本證明與原本無異。
不得上訴。
                                              書記官  王  麗  英
中      華      民      國    八十九     年     十二    月      十四    日
                                                                        Ｃ


司法院資訊處製作；財團法人民間司法改革基金會備份。
